【裁判字號】    97,訴,1525
【裁判日期】    971202
【裁判案由】    確認委任關係不存在
【裁判全文】
臺灣桃園地方法院民事判決              97年度訴字第1525號
原      告  乙○○
            丙○○
共      同
訴訟代理人  陳世杰律師
被      告  長騰科技股份有限公司
法定代理人  甲○○
上列當事人間請求確認委任關係不存在事件，於民國97年11月18
日辯論終結，本院判決如下：
    主      文
確認原告乙○○與被告間董事之委任關係不存在。
確認原告丙○○與被告間監察人之委任關係不存在。
訴訟費用由被告負擔。
    事實與理由
壹、程序方面：
    按確認之訴，非原告有即受確認判決之法律上利益者，不得
    提起，民事訴訟法第247 條第1 項定有明文。所謂即受確認
    判決之法律上利益，係指法律關係之存否不明確，原告主觀
    上認其在法律上之地位有不安之狀態存在，且此種不安之狀
    態，能以確認判決將之除去者而言（最高法院52年台上字第
    1240號判例意旨參照）。次按「公司設立登記後，有應登記
    之事項而不登記，或已登記之事項有變更而不為變更之登記
    ，不得以其事項對抗第三人」，公司法第12條定有明文。本
    件原告乙○○、丙○○主張，渠等於民國96年6 月26日之股
    東會分別為董事、監察人辭任之意思表示後，被告既未辦理
    註銷原告董事、監察人之變更登記，則對外關係上仍將致使
    第三人認原告乙○○、丙○○分別為被告之董事、監察人，
    此等情形造成原告法律上地位不安之狀態，故本院認原告訴
    請確認兩造間委任關係不存在，確有訴之利益，合先敘明。
貳、實體方面：
一、原告起訴主張：
    (一)原告乙○○原擔任被告公司之董事並負責維修站業務，原
      告丙○○則為該公司監察人，惟因被告公司經營不善，原
      告兩人遂於96年6 月26日股東會召開之時，口頭請辭董事
      、監察人職務，並要求退股，雙方並協議自96年8 月1 日
      起，原告乙○○無須再負責維修站業務，該辭任董事、監
      察人之意思表示已到達被告之董事長及其他股東，自屬已
      生終止董事、監察人委任關係之效果。
    (二)原告乙○○辭去董事職務後，被告隨即為原告乙○○辦理
      退保，故由原告乙○○勞工保險投保狀況可知，原告乙○○確實已正式辭去董事職務。
    (三)綜合上述，原告乙○○、丙○○已正式分別辭去被告公司
      董事及監察人職務，雙方已無委任關係存在。爰提起本件
      訴訟，並聲明：1.請求確認原告乙○○與被告間之董事委
      任關係不存在；2.請求確認原告丙○○與被告間之監察人
      委任關係不存在。
二、被告辯稱：
    (一)緣原告乙○○與丙○○為夫妻關係，原告乙○○於94年11
      月間，與被告之法定代理人甲○○共同出資成立「長騰科
      技股份有限公司」，由甲○○擔任董事長，原告乙○○與
      丙○○分別擔任董事及監察人。
    (二)96年間，因被告公司經營不善，被告公司於96年6 月26日
      召開股東會，討論公司是否繼續營運，同年7 月5 日再次
      召開股東會，會議決議公司先予緊縮再行清算，並安排公
      司之債權銀行及債權人開會以釐清債務處理。嗣後甲○○
      安排公司之債權人「臺灣人壽保險股份有限公司」討論公
      司債務之處理，詎原告乙○○以簡訊拒絕與會討論，以致
      遲遲無法結算公司之債務。
    (三)又97年6 月5 日原告乙○○與甲○○再次達成協議，內容
      略謂：「（一）乙○○與甲○○應於97年6 月30日前至公
      司核對帳目。（二）乙○○與甲○○應於完成對帳作業一
      週內，將公司所有債務（應付帳款、應收帳款等）或資產
      處理完畢。（三）公司應於完成對帳一個月內完成乙○○
      及丙○○退股、變更董事記及銀行債務移轉。」。是依上
      開協議可知，原告乙○○應於完成對帳作業一週內，將公
      司所有債務或資產處理完畢後，被告方有義務於對帳作業
      一個月內完成原告乙○○、丙○○變更董事登記。
    (四)惟原告乙○○於97年6 月26日，以e-mail通知甲○○，要
      求甲○○提供相關文件俾供核對，原告乙○○並於同年月
      30日委由訴外人劉德政至被告公司領取原告乙○○所要求
      之文件後，原告乙○○即避不見面，以致公司之債務相關
      事宜迄今仍無法處理。
    (五)被告否認原告2 人於96年6 月26日之股東會請辭董事、監
      察人之職務。原告乙○○既未依上開協議確實履行將公司
      所有債務（應付帳款、應收帳款等）或資產處理完畢，被
      告自無變更原告乙○○及丙○○董事、監察人之義務。是
      原告提起本件訴訟即無理由。
    (六)綜上，原告起訴為無理由，並聲明：原告之訴駁回。
三、本院之判斷：
    (一)原告主張：原告乙○○、丙○○現分別為被告公司之董事
      、監察人一情，有原告提出被告公司之變更登記表1 份在
      卷可稽（見本院卷第28頁至第30頁），且為被告所不爭執
      ，是此部分之事實堪信為真實，合先敘明。
    (二)原告主張：原告2 人於96年6 月26日被告公司之股東會召
      開之時，口頭請辭董事、監察人職務，並要求退股，雙方
      並協議自96年8 月1 日起，原告乙○○無須再負責維修站
      業務，且被告隨即於96年7 月23日為原告乙○○辦理退保
      程序，是應認原告2 人與被告間之董事、監察人間之委任
      關係不存在，並提出電子郵件1 紙、勞工保險被保險人投
      保資料表1 份為證（見本院卷第9 頁至第11頁）。被告固
      坦承於96年7 月23日為原告乙○○辦理勞工保險之退保程
      序，惟否認原告2 人已於96年6 月26日口頭請辭董事、監
      察人之職務，辯稱：原告乙○○未依約定於對帳程序完成
      後，處理公司資產及債務之問題，是兩造間之委任關係仍
      屬存在等語，並提出被告公司96年6 月26日、96年7 月5
      日股東大會會議記錄、97年6 月5 日協議書為證（見本院
      卷第41頁、第42頁、第44頁）。
    (三)觀諸被告提出被告公司96年6 月26日之股東大會會議記錄
      記載：「參加股東：甲○○、乙○○、朱玉萍。主旨：現
      階段公司營運狀況評估。會議記錄：1.公司營運是否繼續
      營運。2.公司現階段所有應收帳款、應付帳款需提出詳細
      資產負債表及損益報表。3.於7/11依提出詳細資產負債表
      及損益表報表，召開東會議決議後續事項。」，並由該3
      人簽名於會議記錄之上，尚無證據證明，原告丙○○有參
      與上開股東大會，且依上開股東大會之會議記錄，並未記
      載原告乙○○、丙○○有口頭請辭董事、監察人之情形，
      難信原告主張渠等於96年6 月26日，已向被告公司之董事
      長（即甲○○）及全體股東為請辭董事、監察人之意思表
      示一事為真實。
    (四)原告雖提出電子郵件1 紙、勞工保險被保險人投保資料表
      1 份，證明兩造間之董事、監察人之委任關係不存在。依
      被告陳稱：原告2 人分別擔任被告公司之董事、監察人，
      並未受領報酬、薪資，且原告亦自承：原告乙○○係擔任
      被告公司之董事、副總經理（負責公司維修站業務），是
      應認原告乙○○係基於擔任副總經理之職務而有受領薪資
      ，並據此參加被告公司之勞工保險，雖被告於96年7 月23
      日辦理原告乙○○之退保手續，惟依據被告公司於96年7
      月5 日股東大會會議記錄決議：「員工除留任清算人員外
      ，皆上班至7/6 日，薪資則於清算後儘速付。」，應認被
      告公司與其公司內之員工（包括擔任副總經理之原告乙○○）僱傭契約，於96年7 月6 日終止，被告據此於96年7
      月23日辦理原告乙○○之退保手續，亦符法理，是被告辦
      理原告乙○○勞工保險之退保手續，僅係原告乙○○與被
      告公司間，就副總經理之職務一節，終止兩造間之僱傭契
      約，此與原告乙○○、丙○○請辭並終止兩造間之董事、
      監察人間之委任關係無涉，原告尚難據此即認兩造間之委
      任關係不存在。
    (五)惟按董事、監察人與公司之間應成立委任契約關係，而當
      事人之任何一方，得隨時終止委任契約，公司法第192 條
      第4 項、第216 條第3 項、民法第549 條第1 項定有明文
      。故董事一經提出辭職，無須公司同意，即失其董事、監
      察人之身分，並不以經股東會或董事會之決議為生效要件
      。又非對話而為意思表示者，其意思表示以通知達到相對
      人時發生效力，民法第95條第1 項前段規定亦明。依據被
      告提出由原告2 人於97年3 月17日寄發之存證信函記載：
      「緣吾等前與台端（即被告）合夥經營長騰科技股份有限
      公司並持有該公司百分之五十之股份，且分別擔任董事及
      監察人等職務，然因吾等二人另有其他生涯規劃，故於日
      前向台端提出辭呈並要求退出所營事業。…」等語，顯見
      被告於收受上開存證信函之時，原告2 人終止董事、監察
      人之意思表示，已到達被告，依法應已生效，故兩造間之
      董事、監察人之委任關係即已不存在。
    (六)被告辯稱：依據原告乙○○與被告於97年6 月5 日所訂立
      之協議書記載：「茲就乙○○先生（以下稱甲方）及丙○○小姐退出長騰科技股份有限公司（以下稱乙方）股東及
      董監事等職務乙事，甲、乙雙方協議後，同意條件如下：
      一、雙方同意於民國97年6 月30日前，在登記營業地址辦
      理核對乙方帳目事宜。第一次對帳目時，甲方及乙方負責
      人應親自到場，甲方亦可影印所有帳冊資料。若對帳程序
      無法於當日完成，則其後之對帳日期另由雙方協議定之，
      雙方亦可委任他人代理。二、甲、乙方應於完成對帳作業
      一週內，將乙方所有債務（應付帳款、應收帳款等）或資
      產等處理完畢。三、乙方應於完成對帳一個月內完成甲方
      及丙○○小姐退股、變更董事登記及銀行債務移轉等事宜
      。四、甲、乙任一方若有違反本協議任一約定時，則視同
      該方放棄本協議所有權利，本協議自違約當日即溯及失其
      效力。」等語，原告乙○○既未與被告完成公司債務及資
      產處理程序，自不得要求退出董事、監察人之職務云云。
      惟查，依據被告提出原告2 人寄發之存證信函及兩造間之
      電子郵件記錄（見本院卷55頁至第57頁、第69頁至第72頁
      ），就公司債務如何分擔、公司資產如何清算乙節，多所
      爭執，然此部分之公司資產、債務處理，應屬公司財產清
      算問題，係屬公司股東間債權債務關係處理，核與原告擔
      任之董事、監察人之委任關係無涉，被告自不得據此拒絕
      原告2 人終止董事、監察人之意思表示。
    (七)從而，原告請求確認兩造間董事、監察人之委任關係不存
      在，於法有據，應予准許。
四、本件事證已臻明確，兩造其餘攻擊防禦方法及舉證，核與判
    決結果無影響，爰不另一一論述，附此敘明。
據上論結，本件原告之訴為有理由，依民事訴訟法第78條，判決
如主文。
中    華    民    國    97    年    12    月    2     日
                  民事第三庭    法  官  陳心婷
以上正本係照原本作成
如對本判決上訴，須於判決送達後20日內向本院提出上訴狀
中    華    民    國    97    年    12    月    2     日
                                書記官  林君燕


司法院資訊處製作；財團法人民間司法改革基金會備份。
